【裁判字號】    98,消債抗,336
【裁判日期】    980821
【裁判案由】    聲請更生程序
【裁判全文】
臺灣高雄地方法院民事裁定           98年度消債抗字第336號
抗  告  人  甲○○
代  理  人  李淑妃律師
上列抗告人因消費者債務清理條例聲請更生事件，對於中華民國
98年5 月12日本院98年度消債更字第470 號裁定提起抗告，本院
裁定如下：
    主  文
抗告駁回。
抗告程序費用新臺幣壹仟元由抗告人負擔。
    理  由
一、抗告意旨略以：抗告人任職之華新科技股份有限公司因受全
    球經濟不景氣之影響，公司訂單銳減，抗告人之薪資於民國
    97年11月起從新臺幣（下同）28,488元被減薪至24,000元，
    原審裁定依據抗告人所提出之98年4 月之薪資單，竟認抗告
    人每月至少有28,488元之所得，減薪僅屬一時之情狀，而未
    慮及上開98年4 月之薪資所得係因公司收受急單之狀況下才
    有此薪資水準，原審在無其他如景氣回升或公司持續接獲急
    單之情況下，認抗告人減薪為24,000元係一時狀況，認定事
    實與證據不符，已有採證違背法令之情。又最大債權銀行所
    提出之協商還款金額為每月18,500元，以抗告人目前之薪資
    24,000元，於扣除必要生活費用後實無法負荷，而抗告人極
    具還款誠意，惟最大債權銀行自訂還款方案而不容有任何協
    商空間，且本件協商不成立係最大債權銀行以抗告人不符合
    此機制申請資格而退件致協商不成立，原審裁定以抗告人不
    接受銀行擬定之還款條件而駁回，亦與事實不符，又最大債
    權銀行以超過8 年，長期嚴苛要求債務人清償債務，亦違背
    消費者債務清理條例立法意旨，故依法提起本件抗告等語，
    並聲明：原裁定廢棄，並准予抗告人開始更生程序。
二、按債務人不能清償債務或有不能清償之虞，且無擔保或無優
    先權之債務總額未逾新臺幣1,200 萬元者，於法院裁定開始
    清算程序或宣告破產前，得向法院聲請更生，消費者債務清
    理條例第3 條、第42條第1 項分別定有明文。又聲請更生或
    清算不合程式或不備其他要件者，法院應以裁定駁回之，但
    其情形可以補正者，法院應定期間先命補正，復為同條例第
    8 條所明定。
三、經查：
  (一)抗告人因有不能清償債務情事，前與最大債權銀行台北富邦
    銀行申請前置協商，經台北富邦銀行於97年9 月9 日以協商
    意願低落，協商不成立，並發給前置協商不成立通知書等情
    ，有卷附台北富邦銀行出具之「前置協商不成立通知書」、
    財團法人金融聯合徵信中心當事人綜合信用報告各1 件為憑
    （見原審卷第111 頁、第10頁至第18頁），且為抗告人於原
    審所不否認（見本院卷第185 頁反面），堪認為真實。抗告
    人於抗告時雖主張本件係因最大債權銀行以抗告人不符合此
    機制申請資格而退件致協商不成立（見附件9） （見原審卷
    第111 頁），非原審所認定之協商意願低落致協商不成立等
    語，惟查其提出之附件9 前置協商不成立通知書確係載明係
    因協商意願低落致協商不成立，故原審認定並無違誤，抗告
    人其後縱有再行申請協商，並遭最大債權銀行以不符合此機
    制申請資格而退件（見原審卷第112 頁），亦難謂原審之認
    定有誤。
  (二)又關於抗告人每月必要費用部分，因消費者債務清理條例之
    立法目的，係為使不幸陷入經濟困境之人得以清理債務、重
    建生活，並在清理過程中能保有符合人性尊嚴之最低基本生
    活，而非維持債務人過去慣常之寬逸生活，是於評估履行原
    協商方案是否顯有重大困難時，並非由聲請人任意主張其基
    本生活費用之數額，否則將造成揮霍無度以致清償能力降低
    ，反而易使更生程序無從進行，因此本院認應以抗告人協商
    時之居住之臺灣省依內政部社會司所公佈之97年度最低生活
    費用，即每月9,660 元計算聲請人之最低生活費為宜。
  (三)再抗告人任職於華新科技股份有限公司，有其提出之勞工保
    險被保險人投保資料表可稽（見原審卷第113 頁），堪信為
    真。又其主張自97年11月起受到經濟不景氣之影響，薪資減
    為24,000元，惟觀諸抗告人提出之98年2 月至4 月之薪資單
    （見本院卷第7 頁至第9 頁），足見3 月時之薪資已回復至
    27,484元，4 月之薪資更在31,000元以上，且上開收入並不
    包含年終獎金及其他獎金，故如再加計景氣回復時之年終獎
    金及其他獎金後（如生產獎金），應認其薪資絕非僅止於24
    ,000 元 ；復依抗告人提出之勞工保險被保險人投保資料表
    所示，抗告人自97年1 月1 日起之投保薪資為31,800元，果
    如抗告人所述每月薪資降至24,000元，自可降低投保薪資額
    ，以免繳納較高額之勞保費，況衡情勞保投保額均較實際薪
    資為低，是本院審認抗告人之薪資至少應以抗告人97年度每
    月平均所得28,488元計算每月所得較為合理，原審之認定97
    年11月遭減薪為24,000元係屬一時之情狀，尚難謂違誤，亦
    無採證違背法令之情。
  4.另縱因抗告人曾於97年間因經濟不景氣而減薪，不應以抗告
    人於97年度每月平均所得認定收入狀況，惟依抗告人於本院
    所提出現今薪資即98年度2 月至4 月薪資單計算，其平均所
    得為27,905元（計算式＝【24,400+27,484+31,831】÷3）
    ，如扣除最大債權銀行所提出之每月還款金額18,300元後，
    每月亦有9,625 元足供生活支應，且此金額僅略為不足支付
    最低生活費用9,660 元；然抗告人既已積欠龐大之債務，必
    然經歷一段困苦之時期，而抗告人之父、母名下分別有7筆
    、2 筆不動產，於96年度並皆有所得（見原審卷第182 頁至
    第187 頁），經濟狀況尚佳，並與抗告人設籍一處，有戶籍
    謄本在卷可稽（見原審卷第33頁至第34頁）；另抗告人現與
    其弟同住，其弟並有自用住宅，經濟情況亦非劣，業據抗告
    人自承在卷；是抗告人自可於還款期間請求父母及其弟於生
    活上略為資助，即可順利清償債務，尚難認確有不能清償債
    務之情。況如以抗告人於96、97年間之平均所得計算其每月
    應有之固定收入，則其收入扣除必要生活費及銀行提出之還
    款金額後，尚有餘裕，更無不能清償債務之事實存在。故本
    院認台北富邦銀行所要求之協商金額每月18,300元，並非抗
    告人所無法負擔，惟抗告人竟不願意協商，確難認有協商誠
    意。
  5.至抗告人雖以銀行協商所提出還款期限過長，其日後若因工
    作變動減薪或者失業，將致無法履行更生方案而毀諾，主張
    此協商條件違背消費者債務清理條例立法意旨置辯，然查最
    大債權銀行所提出之協商金額既係抗告人所能負擔，且所提
    出之方案利率為0%，共分180 期，對抗告人尚屬優厚，難謂
    有何違背立法意旨；倘日後抗告人於履行期間確有發生不可
    歸責於己之減薪或失業事由致原協商條件履行不能，本可依
    法再聲請更生，尚難因此即執為本件不欲協商之理由及主張
    還款條件有悖立法意旨之理由。是本院認抗告人之主張顯見
    其無何聲請更生之誠意，僅係欲循債務清理程序以圖減免債
    務責任甚明。抗告人之主張，尚無足採。
四、綜上所述，抗告人並無不能清償債務或有不能清償債務之慮
    之情形，與上述之法定要件不符，所為主張亦屬無據，其聲
    請更生自無從准許，原審因而裁定駁回抗告人之聲請，並無
    違誤。抗告意旨指摘原裁定不當，求予廢棄另為裁定，為無
    理由，應予駁回。
五、據上論結，本件抗告為無理由，爰依消費者債務清理條例第
    15條、民事訴訟法第495 條之1 第1 項、第449 條第2 項、
    第95條、第78條，裁定如主文。
中    華    民    國    98    年    8     月    21    日
                  民事第四庭  審判長法  官  林玉心
                                    法  官  王奕勛
                                    法  官  楊淑珍
以上正本證明與原本無異。
本裁定不得再抗告。
中    華    民    國    98    年    8     月    21    日
                                    書記官  吳良美


司法院資訊處製作；財團法人民間司法改革基金會備份。
